【裁判字號】    98,訴,157
【裁判日期】    980527
【裁判案由】    代銷機車貨款
【裁判全文】
臺灣雲林地方法院民事判決               98年度訴字第157號
原      告  威陽車業股份有限公司
法定代理人  乙○○
訴訟代理人  甲○○
            丙○○
被      告  陳成章即安栓機車行
上列當事人間請求給付代銷機車貨款事件，原告聲請本院核發支
付命令（98年度司促字第3374號），經被告於法定期間內聲明異
議而視為起訴，本院於民國98年05月21日言詞辯論終結，判決如
下：
    主      文
被告應給付原告新臺幣壹佰貳拾陸萬陸仟伍佰陸拾肆元，及自民
國九十八年五月二十二日起至清償日止，按年息百分之五計算之
利息。
訴訟費用（除減縮部分外）壹萬仟伍佰柒拾元由被告負擔。
本判決於原告以新臺幣肆拾貳萬貳仟元供擔保後，得假執行。被
告如以新臺幣壹佰貳拾陸萬陸仟伍佰陸拾肆元為原告預供擔保，
得免為假執行。
    事實及理由
壹、程序部分：
    按訴狀送達後，原告不得將原訴變更或追加他訴，但擴張或
    減縮應受判決事項之聲明者不在此限，民事訴訟法第255 條
    第1 項第3 款定有明文。本件原告聲請支付命令時請求被告
    給付新臺幣（下同）1,796,771 元，及其中(1)1,637,098 元
    ，自民國97年10月17日起至清償日止，按年息5%計算之利息
    。(2)159,673 元，自98年03月08日起至清償日止，按年息5%
    計算之利息。然於本院98年05月21日言詞辯論期日中，因原
    告將被告應得獎勵金予以抵銷所請求之貨款，及被告主張以
    得向原告請求返還之53萬元股金債權與原告本件請求之貨款
    債權抵銷，原告並同意被告此部分之主張，故原告變更請求
    被告給付1,266,564 元，及自98年05月22日起至清償日止，
    按年息5%計算之利息。核屬聲明之減縮，應屬合法。
貳、實體部分：
一、原告起訴主張：
(一)、被告為原告之機車經銷代理商，因被告銷售原告代理之三陽
    機車期間，自96年09月起即未依約繳納貨款，雙方前於96年
    07月01日所簽訂之機車銷售契約之應付車款（下稱系爭應付
    帳款），截至96年11月21日止，被告共積欠原告1,956,705
    元。就被告積欠之上開系爭應付帳款，原告與被告於97年01
    月17日簽訂「銷售機車車款清償計畫協議書」（下稱系爭協
    議書），約定被告依系爭協議書之內容，按月清償應支付之
    機車帳款予原告，系爭協議書第4 點約定「乙方（即被告）
    願意遵守以上經雙方協議之內容，若有違反乙方（即被告）
    願無條件清償所有未清償應付帳款金額」，詎料被告除償還
    部分車款外，自97年10月17日起即未依約按期還款，尚欠1,
    637,098 元未清償，該款項經扣除至98年04月被告可請求原
    告給付之獎勵金後，尚餘1,636,891 元；另原告於98年01月
    01日委託被告代為銷售原告代理之三陽機車，約定被告按月
    支付代銷機車貨款，惟被告並未依約支付98年02月份之代銷
    機車貨款共計159,673 元，爰依契約及委任之法律關係請求
    被告給付代銷機車貨款。
(二)、對被告抗辯之陳述，同意被告主張以其對原告之53萬元股金
    返還債權，與原告本件貨款請求權抵銷。
(三)、並聲明：１、被告應給付原告1,266,564 元，及自98年05月
    22日起至清償日止，按年息5%計算之利息。２、訴訟費用由
    被告負擔。
二、被告方面：被告同意原告之請求，並對訴訟標的為認諾。
三、本院之判斷：
(一)、按當事人於言詞辯論時為訴訟標的之捨棄或認諾者，應本於
    其捨棄或認諾為該當事人敗訴之判決，民事訴訟法第384 條
    定有明文。
(二)、本件原告主張，被告因受託代銷原告之機車，積欠原告貨款
    ，於扣除至98年04月止，應給付被告之獎勵金後，被告仍積
    欠貨款共計1,796,564 元（計算式為1,636,891 ＋159,673
    ＝1,796,564） 未付之事實，已據其提出銷售機車車款清償
    計畫協議書、財政部稅務入口網查詢安栓機車行營業登記資
    料、車款欠款明細表、應收帳款明細表為證，被告對於上開
    事實亦不爭執，自堪信為真實。被告主張其尚可請求原告返
    還53萬元股金，欲以之與原告上開貨款債權互為抵銷，原告
    亦同意被告以股金返還債權與其貨款債權互為抵銷，原告主
    張扣除該股金債權後，僅請求被告給付1,266,564 元，及自
    98年05月22日起至清償日止，按年息5%計算之利息，被告於
    本院言詞辯論時表示同意就原告上開請求被告給付1,266,56
    4 元，及自98年05月22日起至清償日止，按年息5%計算之利
    息為給付，依上開民事訴訟法第384 條規定，本於被告之認
    諾，逕為被告敗訴之判決。
(三)、從而，原告依兩造代銷契約及銷售機車車款清償計劃協議書
    之約定，請求被告為如訴之聲明之給付，為有理由，應予准
    許。
四、本件係本於被告認諾所為之判決，依民事訴訟法第389 條第
    1 項第1 款之規定，爰依職權宣告假執行。
五、訴訟費用負擔之依據：民事訴訟法第78條。
中    華    民    國    98    年    5     月    27    日
                  民事第二庭    法  官  李秋瑩
以上正本係照原本作成。
如對本判決上訴，須於判決送達後20日內向本院提出上訴狀，並
附繕本。
中    華    民    國    98    年    5     月    27    日
                                書記官  蘇紋泙


司法院資訊處製作；財團法人民間司法改革基金會備份。
